【裁判字號】    92,上易,27
【裁判日期】    920710
【裁判案由】    違反醫師法
【裁判全文】
臺灣高等法院刑事判決                              九十二年度上易字第二十七號
    被      告
    即上 訴 人 乙○○
    選任辯護人  邱群傑律師
                許卓敏律師
右上訴人因違反醫師法案件，不服臺灣板橋地方法院九十年度易字第三七四六號，中
華民國九十一年十一月二十八日第一審判決（起訴案號：臺灣地方法院檢察署九十年
度偵字第一０三０三號），提起上訴，本院判決如左：
    主  文
原判決撤銷。
乙○○共同未取得合法醫師資格，擅自執行醫療業務，處有期徒刑壹年肆月。緩刑肆
年。
崔富榮、曾莉芳、張朝興、王切診療紀錄單各壹件均沒收。
    事  實
一、乙○○與楊月香於民國八十四年三月間在台北縣新莊市○○街二二八號合夥設立
    「福莘診所」，嗣楊月香於同年四月間退出合夥，由乙○○與甲○ (所涉違反醫
    師法部分，業經本院判決判處有期徒刑一年二月，緩刑四年確定在案）繼續合夥
    經營，並由甲○擔任現場負責人，嗣於同年六月間僱用醫師丁○○（所涉違反醫
    師法部分，業經本院判決判處有期徒刑一年二月，緩刑四年確定在案）負責診療
    病患，以丁○○之名義，登記為該診所之負責醫師。乙○○另於八十五年一月間
    僱用未取得合法醫師資格、真實姓名年籍不詳自稱「張文結」之成年男子，與甲○、丁○○、「張文結」等四人共同基於使「張文結」擅自執行醫療業務之犯意
    聯絡，約定由丁○○於每日上午九時至十二時看診，「張文結」於每日下午五時
    起至十時看診，甲○則負責行政、會計事務及向中央健康保險局申領診療費用。
    嗣於八十五年八月十五日，「張文結」在該診所內擅自對於崔富榮、曾莉芳、張
    朝興及王切等病患執行醫療業務，而中央健康保險局台北分局（下稱健保局）人
    員因接獲檢舉，乃於同日下午七時許，前往該診所稽查，甲○對健保局人員稱該
    看診醫師係「張文結」，而該看診男子亦自稱「張文結」替丁○○代診，惟並未
    提出醫師及
    書立「說明書」，「張文結」為避免當場查獲擅自醫療之行為，遂當場以「代診
    醫師」名義書立「說明書」一份，持交健保局人員，甲○並佯稱「張文結」係省
    立新莊醫院醫師，嗣經健保局人員查無「張文結」醫師其人，乃於翌日（十六日
    ）上午十時許，再赴「福莘診所」稽查，甲○則改稱該「張文結」為「張文傑」
    ，為公立醫院醫師，並提出張文傑醫師前於八十五年五月間前往「福莘診所」應
    徵而留存之學士學位證書及及考試院考試及格證書影本，丁○○亦附和表示「張
    文傑」確為被告甲○所僱，以取信於健保局人員，惟再經健保局人員訪查得知張
    文傑醫師身材與「張文結」不同，而於八十五年八月十七日再至該診所，因丁○○否認認識「張文結」，且供稱「張文結」係甲○所聘，甲○見事已無可隱瞞，
    而坦承上情，並查得張複堂及甲○共有之崔富榮、曾莉芳、張朝興及王切之診療
    紀錄單。
二、案經台灣高等法院檢察署檢察長發交臺灣板橋地方法院檢察署檢察官偵查起訴。
    理  由
一、訊據上訴人即被告乙○○矢口否認有何違反醫師法犯行，辯稱：其確實與甲○在
    八十四年四月至八月間，合夥經營「福莘診所」，然自同年九月後，因甲○已交
    付其新台幣 (下同) 一百二十萬元，供作其代甲○交付予楊月香之股份價金及受
    讓其所有一半之「福莘診所」經營權之價金，而改由甲○獨資經營「福莘診所」
    ，此可由護士詹美麗、受僱醫師陳敏玲、丁○○、戊○○等人之證述得知。嗣「
    福莘診所」於八十五年一月間，僱用未取得合法醫師資格之「張文結」，與其無
    關，其並無何違反醫師法之犯行云云。
二、經查：
  (一)被告與楊月香確於八十四年三月間各出資六十萬元，在台北縣新莊市○○街二二
    八號設立「福莘診所」，嗣於同年四月間，楊月香退出，由被告與甲○共同合夥
    經營診所乙節，業據被告就其先與楊月香合夥，嗣改與甲○於八十四年九月前合
    夥經營「福莘診所」等情坦承不諱 (見本院九十二年二月二十日訊問筆錄) ，核
    與以下證人證述之情節相符，堪認被告此部分任意性之自白，與事實相符。茲析
    述如下：
  (1)證人楊月香於原審證稱：其經被告介紹認識甲○，當時被告係卸任的國代，其向
    被告游說在新莊市成立診所，每人出資六十萬元，共一百二十萬元。合作後約一
    個多月，被告向其表示甲○要做，其即退出，由被告將其股份六十萬元退還等語
    （見原審卷九十一年一月十五日訊問筆錄）。
  (2)證人即前「福莘診所」醫師戊○○證稱：八十四年健保開辦時四月一日，其於「
    福莘診所」服務，當時係受被告及楊月香共同僱用，「福莘診所」由被告及楊月
    香共同負責，其作了三個月，覺得工作不合適，六月底即離職等語（見偵查卷第
    五十六頁第四至七行、原審卷九十一年八月六日訊問筆錄）。
  (3)證人甲○亦證稱：「福莘診所」係在八十四年三月間開業，其於八十四年四月間
    至「福莘診所」上班，當時的負責人是被告與楊月香，嗣楊月香未再至「福莘診
    所」上班，因被告係民意代表，不可能整天待在診所裡，其係擔任總務兼會計，
    本來「福莘診所」的負責醫師是戊○○醫師，到同年六、七月間，負責醫師換成
    丁○○醫師，包含「張文結」醫師在內，都是被告委託其登報僱用的，「張文結
    」係在下午五點到十點間在診所內看診等語（見原審卷九十一年八月二十日訊問
    筆錄、偵查卷第五十頁反面、第五十一頁），其並於被訴違反醫師法案件，經台
    灣板橋地方法院調查時供述：其確為「福莘診所」現場之負責人等語明確（見台
    灣板橋地方法院八十七年度易字第一五六三號案卷八十七年四月三日訊問筆錄）
    。
  (4)證人丁○○證稱：從八十四年六月至八十五年八月止受僱於「福莘診所」，被告
    及甲○均係負責人之一，當時那位「張文結」密醫本名應叫『張介山』（音譯）
    」，其早上時間看診，「張文結」是下午看診，其進「福莘診所」係受被告面試
    ，被告為「福莘診所」之老闆等語（見偵查卷第二十頁反面、本院九十二年三月
    十四日訊問筆錄）等語。
  (5)證人即福莘診所前受僱醫師陳敏玲於台灣板橋地方法院八十七年度易字第一五六
    三號丁○○等被訴違反醫師法案件，八十七年十二月二日調查中，結證稱：八十
    四年七月一日開始受僱於「福莘診所」，第一次面談係被告至三重醫院找伊，之
    前其係與甲○談，嗣被告與其洽談，由其於晚上時段看診，薪水袋係由甲○交給
    ，甲○總管診所之事務等語（參見台灣板橋地方法院八十七年度易字第一五六三
    號案件審理卷第一四一頁至第一四二頁）；於本案原審調查中亦證述：其係內科
    醫師，於八十四年五、六月間開始任職於「福莘診所」，八十五年一月底離職，
    其看了報紙，打電話至「福莘診所」瞭解，某日其在三重醫院值班時，被告至醫
    院與其面談，約二、三天後，再到診所與甲○談，診所行政及金錢均甲○負責等
    語（見原審卷九十一年四月八日訊問筆錄）。
  綜上，被告親自面試「福莘診所」之醫師，洽談看診事宜，且有關「福莘診所」設
  立之資金，亦係由其支付，堪認被告確為「福莘診所」之負責人。
  (二)證人甲○與被告合夥擔任「福莘診所」之現場負責人乙節，業據證人即「福莘診
    所」護士張欣華於上開丁○○等被訴偽造文書等刑事案件偵查中，證稱：其於八
    十五年八月間經甲○僱用在「福莘診所」任職，帳冊係由甲○保管等語（見臺灣
    板橋地方法院檢察署八十六年度偵字第三七四九號偵查卷第七十四頁反面），證
    人即福莘診所護士詹美麗於原審調查中證稱：其任職於「福莘診所」期間，係向
    甲○領薪水，診所之行政及財務均由甲○負責等語（見原審卷九十一年五月十六
    日訊問筆錄），證人陳敏玲於原審調查中證稱：與甲○面談後即決定上班，診所
    行政及金錢均係由甲○負責等詞（見原審卷九十一年四月八日訊問筆錄）相符。
    而「福莘診所」請領健保局核發醫療給付所用之負責醫師丁○○名義之存摺印章
    ，係由甲○保管乙節，亦據證人甲○於原審調查中證陳在卷（見原審卷九十年十
    二月二十七日訊問筆錄），參諸上開證人之證述，相互勾稽以觀，足見就診所人
    員之僱用、薪資之給付等重要事項均由證人甲○掌理，甚而診所請領健保費之存
    摺、印章亦由證人甲○保管，甲○非僅單純任會計及總務之職，確為該診所之現
    場負責人，應可認定。再佐以，證人丁○○於其被訴偽造文書等案件本院調查時
    證稱：其前往「福莘診所」應徵時，甲○有告以該診所係被告與其合夥經營等語
    ，堪認證人甲○確為「福莘診所」之合夥人之一。
  (三)證人詹美麗於丁○○等被訴違反醫師法刑事案件偵查中證述：「張文結」之人自
    八十五年一月份開始至八月份負責看晚班等語（參見臺灣板橋地方法院檢察署八
    十六年度偵字第三七四九號偵查卷第六十三頁正面第四至六行），是堪認被告係
    於八十五年一月間僱用該「張文結」之人。
  (四)被告辯稱：其雖曾為診所負責人，與甲○共同合夥經營，惟八十四年九月間其即
    與甲○拆夥而退出經營，甲○交付其一百二十萬元，供作其代甲○支付予楊月香
    之股份價金及受讓其所有一半之「福莘診所」經營權之價金，是甲○於八十五年
    八月間僱用密醫之行為，純係甲○個人行為，與被告無涉等語。惟查：
  (1)證人詹美麗係自同事處聽聞被告與證人甲○拆夥乙節，亦據證人詹美麗於原審法
    院調查中證述明確（見原審卷九十一年五月十六日訊問筆錄），是證人詹美麗之
    證言顯非其本身之親見親聞，其上開證詞為傳聞證據，自難資為被告有利之認定
    。
  (2)證人陳敏玲雖亦證稱：拆夥一事係由甲○告知等語，惟甲○係為爭取同事尊重，
    方便推動診所行政，經被告授意，乃對外表示其與被告之合夥關係業已拆夥，其
    係「福莘診所」之老闆等情，業據證人甲○證述在卷，尚難以證人陳敏玲上開證
    言，即認被告確於八十四年九月間退出合夥。
  (3)被告自八十四年三月間與楊月香合夥設立「福莘診所」，其間楊月香於診所設立
    後一個月餘即退出，由被告與證人甲○繼續經營乙節，業據證人楊月香於原審調
    查中證述：合作後約一個多月，被告表示甲○要做，要求其退出，其答應後被告
    將股份六十萬元退還等語（見原審卷九十一年一月十五日訊問筆錄）明確。而楊
    月香退出後，被告並未退出「福莘診所」之經營乙節，亦據證人甲○於原審及本
    院調查中證述：被告之前會常來診所，後來因為他是民意代表，比較忙，很少來
    診所，都是以電話聯絡，護士詹美麗及醫師陳敏玲問及被告是否退出，其表示不
    可能，因被告的兒子及姪兒都還在診所，他們是輪流來診所，每日收入均由其二
    人輪流帶回去給被告，可能因為選舉或其他事務繁忙所以不常來診所，被告並無
    退夥等語綦詳（見原審卷九十年十二月二十七日訊問筆錄、本院九十二年四月十
    七日訊問筆錄）。參以被告之子張銘輝與被告之姪張銘仁於八十五年間，受被告
    之指示，在「福莘診所」擔任出納工作，負責收取病人所繳費用，並登記健保卡
    ，工作時間為每日晚上六時至十時，每月領取月薪一萬二千元等情，亦據證人張
    銘輝於丁○○等被訴偽造文書等案件中於本院調查中證述：「（問：八十五年間
    ，你是否與張明仁每營業日，到福莘診所與甲○核帳結算現金？）我和張明仁是
    在福莘診所擔任出納，病人來繳費由我們收錢，登記健保卡」、「（問：有領薪
    水？）我與張銘仁都有領薪水，月薪一萬二千元，我只做晚上四小時，自六點到
    十點」等語綦詳（見本院八十九年度上訴字第三一七號案卷八十九年五月二十五
    日訊問筆錄）。倘被告於八十四年九月間即已退出「福莘診所」之經營，自無於
    八十五年間猶指示張銘輝及張銘仁至該診所，擔任收費出納之工作之理。
  (4)證人甲○於八十五年九月二日與證人丁○○簽訂切結書，載明係其出資聘請丁○○，並以丁○○名義申請設立「福莘診所」乙節，固有切結保證書一份附於偵查
    卷 (第六十七頁) 可稽。惟該紙切結保證書之簽訂，係因「福莘診所」僱請無醫
    師資格之「張文結」醫師看診，為健保局查獲，證人丁○○恐遭牽連，經證人甲○與被告協商，乃由證人甲○出具切結書交付與證人丁○○，以明責任等情，業
    據證人甲○證述「該保證書是在八十五年九月二日簽的，是事發後才簽的。‧‧
    ‧當時陳醫師很慌亂，就每天去我先生的辦公室等他，後來我先生就跟張先生協
    商，由我出具切結保證書，以安定陳醫師的心，切結保證書的簽具，是經過張先
    生的授意。」等詞明確（見原審卷九十一年八月二十日訊問筆錄），核與證人丁○○於其被訴偽造文書等刑事案件本院調查中供述：「健保局罰款時，我和甲○
    的先生一起去找乙○○，張叫甲○的先生寫一申復狀。‧‧‧」、「我去海山分
    局找甲○的先生出來解決診所及招牌、停業問題，且我當時去應徵時，甲○就說
    是他與乙○○合夥的，甲○的先生說是她的老闆叫他出來代表寫的，因為他自己
    在警局是公務員，不方便出面來寫。因是他們夫妻和乙○○一起經營的」等語（
    見本院八十九年上訴字第三一七號案卷八十九年五月二十五日、八十九年九月七
    日訊問筆錄），及其於本院調查時所證：案發後其與證人甲○之配偶丙○○一起
    去找被告，被告說交由丙○○來處理，其係經被告面試，始至「福莘診所」工作
    ，被告是「福莘診所」的老闆，甲○表示被告與其合夥，八十四年九月以後被告
    亦曾到過「福莘診所」等情相符 (見本院九十二年三月十四日訊問筆錄、九十二
    年五月三十日訊問筆錄) ，並經證人丙○○證稱：事發之後，證人丁○○到其辦
    公室，問其應如何處理，因係被告僱用證人丁○○，其乃與證人丁○○一起去找
    被告，以甲○之名義立切結書，係要讓證人丁○○安心，因被告當時係國民大會
    代表，不方便出面等情無訛 (見本院九十二年五月三十日訊問筆錄) 。衡諸，上
    開切結書書立之過程，證人丙○○、丁○○曾於事前與被告會談，被告並非全然
    無涉，且以被告當時之身份，遇違法情事，憚於出面解決留下書面證據，亦非與
    常情相悖，是亦難執上開切結書上所載證人甲○係「福莘診所」負責人，即認「
    福莘診所」確係證人甲○獨自出資經營。反之，被告於健保局人員查獲本案後，
    猶指示證人甲○之配偶丙○○撰寫申復狀，堪認其與「福莘診所」之關係實屬密
    切，並無退夥一事。
  (5)另「福莘診所」於案發後係由證人甲○出讓與證人戊○○乙節，固分據證人甲○
    、戊○○證述明確。惟因被告前向證人甲○借款一百二十萬元未清償，經被告口
    頭概括授權，證人甲○乃將診所出讓與證人戊○○，再由權利金抵償借款等情，
    亦據證人甲○證述綦詳（見原審卷九十一年八月二十日訊問筆錄、本院九十二年
    四月十七日訊問筆錄），則亦難僅據「福莘診所」嗣由證人甲○出面出讓與證人
    戊○○之事，即推認被告確未參與「福莘診所」之經營。雖證人戊○○於本院調
    查時證稱：有關頂讓「福莘診所」之事，未曾與被告接觸等情，惟「福莘診所」
    僱用密醫事發之際，被告擔任民意代表，自難期被告出面以自己名義處理違法經
    營之「福莘診所」頂讓事宜，是尚難僅以頂讓「福莘診所」過程中，被告未與證
    人戊○○接觸，即認被告已自「福莘診所」退夥，而與「福莘診所」毫無關係。
  (6)有關甲○支付被告一百二十萬元，供作代為支付楊月香之股份價金及受讓其所有
    一半之「福莘診所」經營權之價金之用一節，為證人甲○所否認，而被告所指證
    人甲○之匯款紀錄，經本院向世華聯合商業銀行板橋分行查詢，得知八十四年九
    月十八日吳娘 (即證人甲○之姐) 曾匯款九十一萬元，予大銘彩色印刷有限公司
    ，有該行九十二年三月二十八日 (九十二) 世板橋字第六十五號函暨所附匯款資
    料在卷可憑。然該筆匯款之匯款者及收款者並非證人甲○與被告，匯款金額亦非
    被告所供之退夥可得之款項一百二十萬元，是該筆款項是否確如被告所陳係其退
    夥所得，或係如證人甲○所言係被告向其借款，尚有疑義，尚無執此即為被告有
    利之認定。
  綜上，被告辯稱其自八十五年九月起已退出「福莘診所」之經營，係屬卸責之詞，
  不足採信。
  (五)本案係因健保局人員接獲檢舉，於八十五年八月十五日下午七時許，前往「福莘
    診所」稽查而查獲，證人甲○於稽查時，對健保局人員稱正在看診之醫師係「張
    文結」，而該名看診男子亦自稱「張文結」，甲○並佯稱「張文結」係省立新莊
    醫院醫師。嗣經健保局人員查無「張文結」醫師其人，乃於翌日（十六日）再赴
    福莘診所稽查，甲○則改稱該「張」姓成年男子為「張文傑」，為公立醫院醫師
    ，並提出張文傑醫師前於八十五年五月間前往福莘診所應徵而留存之學士學位證
    書及考試院考試及格證書影本，證人丁○○亦附和表示「張文傑」確為證人甲○
    所僱，以取信於健保局人員，惟再經健保局人員訪查得知張文傑醫師身材與「張
    文結」不同，證人甲○見事已無可隱瞞，而坦承違反醫師法等情，業為證人即承
    辦之健保局人員高世豪於丁○○等被訴違反醫師法刑事案件偵查中結證明確（參
    見臺灣板橋地方法院檢察署八十六年度偵字第三七四九號偵查卷第一三四頁至第
    一三五頁），並有其於八十五年九月十日製作之訪查報告、甲○之訪查訪問紀錄
    、「張文結」於八十五年八月十五日出具之說明書附於該偵查卷內足憑。且證人
    即省立桃園醫院醫師張文傑亦於健保局人員訪查時證稱：其於八十五年五月到「
    福莘診所」應徵醫師，有提供學士學位證書及考試及格證書予該診所之甲○小姐
    ，因條件未談成留下該二證件，但其並未在該診所擔任過支援醫師等語，並有其
    留置於「福莘診所」而為證人甲○提示予健保局人員之學士學位證書及考試院考
    試及格證書影本二紙附卷（參見同上偵查卷第十八頁、第十九頁、第三十四頁）
    可查。是證人甲○及該自稱「張文結」之人既以上述方式欺瞞健保局人員，偽稱
    「張文結」為醫師，又無法提出合法之醫師資格證明，當認其係未取得合法醫師
    資格之人。另證人丁○○係「福莘診所」登記之負責醫師，除其本人看診外，其
    他醫師看診所請領之健保費用，均以其名義，蓋用其印章請領等情，業據證人丁○○於原審法院八十七年度易字第一五六三號被訴違反醫師法案件中供述明確（
    詳該卷第一○三頁），並有行政院衛生署八十七年五月四日衛署醫字第八七○二
    一三九八號函所附福莘診所申請設立登記醫師資料附於上開卷內可憑，再依其於
    偵查中證述：其自八十四年六月八十五年八月止受雇於「福莘診所」，被告與證
    人甲○均知「張文結」無醫師執照仍予僱用，該「張文結」之密醫本名應叫『張
    介山』（音譯），負責下午看診等語（偵查卷第二十頁反面第一至八行）觀之，
    證人丁○○應知悉該自稱「張文結」之人確未取得合法醫師資格，而仍同意其在
    「福莘診所」輪流看診並為其向健保局申請診療費。且證人甲○更係知悉該自稱
    「張文結」之人係未取得合法醫師資格，而仍同意其在「福莘診所」輪流看診並
    為之掩飾，其等與被告間應有犯意聯絡甚明。
  (六)被告辯護人聲請向國稅局函查八十四年度、八十五年度丁○○醫師綜合所得稅納
    稅資料及傳喚「福莘診所」場地出租人到庭。惟證人丁○○之綜合所得稅資料，
    與被告是否僱用「張文結」並無關連，另「福莘診所」場地係由何人出租，對於
    被告違反醫師法於該處僱用「張文結」，執行醫療業務，並無影響，本院認均無
    調查之必要，併予敘明。
  綜上，本件事證明確，被告違反醫師法犯行，應堪認定。
三、核被告所為，係與「張文結」等共犯醫師法第二十八條第一項前段之未取得合法
    醫師資格擅自執行醫療業務罪。被告與甲○、丁○○及另一未取得合法醫師資格
    自稱「張文結」之成年男子間，有犯意聯絡及行為分擔，應論以共同正犯。「張
    文結」之多次醫療行為，係其執行業務範圍，均應包括於一個執行醫療業務之範
    疇，為實質上一罪，僅論以單純成立一未具醫師資格擅自執行醫療業務罪。又被
    告於行為後醫師法第二十八條已於九十一年一月十六日修正公布，修正前醫師法
    第二十八條第一項前段係規定未取得合法醫師資格，擅自執行醫療業務者處一年
    以上三年以下有期徒刑，得併科三萬元以上十五萬元以下罰金，其所使用之藥械
    沒收之。修正後醫師法第二十八條第一項前段係規定未取得合法醫師資格，擅自
    執行醫療業務者處六月以上五年以下有期徒刑，得併科三十萬元以上一百五十萬
    元以下罰金，其所使用之藥械沒收之。比較新舊法，以舊法較有利於被告，自應
    依刑法第二條第一項但書之規定，適用修正前舊法之規定論處。
四、原審認被告罪證明確，而予論罪科刑，固非無見，惟：(一)被告行為後，醫師法雖
    於八十九年七月十九日修正，惟與本案有關之醫師法第二十八條並未修正，嗣該
    條於九十一年一月十六日修正公布，自應以九十一年一月十六日修正後之醫師法
    第二十八條與八十一年七月二十九日修正公布之醫師法第二十八條為新舊法比較
    ，而適用較有利於被告之舊法，原審誤以八十九年七月十九日醫師法與修正前之
    八十一年七月二十九日公布之醫師法第二十八條為新舊法比較，並誤引修正前之
    醫師法第二十八條刑度為一年以上三年以下有期徒刑，得併科銀元一萬元以上三
    萬元以下罰金，於法均有未合。(二)被告係與證人甲○合夥經營「福莘診所」，原
    審認證人甲○僅受僱於被告擔任「福莘診所」之現場負責人，尚有未洽。被告上
    訴，仍執前詞否認犯罪，為無理由，但原判決既有可議之處，自應由本院予以撤
    銷改判。爰審酌被告無前科，有本院被告全國前案紀錄附卷可憑，曾任國民大會
    代表，竟不尊重國家法律，未思以不具醫師資格之人從事醫療行為可能危害他人
    健康，為圖一己私利，僱用未合法取得醫師資格之人在該診所內看診，其犯罪之
    動機、目的、手段，並事後猶否認犯行，飾詞狡卸等一切情狀，量處如主文所示
    之刑。末查，被告前未曾受有期徒刑以上刑之宣告，有本院被告全國前案紀錄表
    在卷可憑，其經本件刑之訴追判刑後，應知警惕，而無再犯之虞，本院認所宣告
    之刑以暫不執行為適當，併依法宣告緩刑四年，以勵自新。又病患崔富榮、曾莉
    芳、張朝興及王切病歷表各乙份，其上載有該未取得合法醫師資格之共犯「張文
    結」所繕寫醫療內容，為被告及甲○所共有，供犯罪所用之物，應依刑法第三十
    八條第一項第二款宣告沒收之。
據上論斷，應依刑事訴訟法第三百六十九條第一項前段、第三百六十四條、第二百九
十九條第一項前段、八十一年七月二十九日修正醫師法第二十八條第一項前段、刑法
第二條第一項但書、第十一條前段、第二十八條、第七十四條第一款、第三十八條第
一項第二款，判決如主文。
本案經檢察官柯麗鈴到庭執行職務
中      華      民      國    九十二    年      七      月      十      日
                                  臺灣高等法院刑事第五庭
                                      審判長法  官  曾  德  水
                                            法  官  趙  功  恆
                                            法  官  蘇  素  娥
右正本證明與原本無異。
不得上訴。
                                            書記官  何  閣  梅
中      華      民      國    九十二    年      七      月      十      日
附錄本案所犯法條全文
修正前醫師法第廿八條
未取得合法醫師資格，擅自執行醫療業務者，處一年以上三年以下有期徒刑，得併科
新台幣三萬元以上十五萬元以下罰金，其所使用之藥械沒收之。
但合於左列情形之一者不在此限：
    一  在中央衛生主管機關認可之醫院，於醫師指導下實習之國內醫學院﹑校學生
        或畢業生。
    二  在醫療機構於醫師指示下之護士﹑助產士或其他醫療人員。
    三  合於第十一條第一項但書規定者。
    四  臨時施行急救者。
犯前項之罪因而致人傷害或死亡者，應依刑法加重其刑至二分之一，並負損害賠償之
責。


司法院資訊處製作；財團法人民間司法改革基金會備份。
